---
output:
  pdf_document: default
  html_document: default
---
---
title: "PAC 1"
author: "Carlos A. García"
date: "March 19, 2019"
output: 
  pdf_document: 
    fig_caption: yes
    keep_tex: yes
header-includes: \usepackage{float}
---
```{r setup, include=FALSE}
knitr::opts_chunk$set(echo = TRUE)
```

# 1. Carregueu l'arxiu de dades en R i feu una breu descripció del mateix, on s'indiqui el nombre de registres llegits, el nombre de variables i els noms de les variables. Recordeu que abans de carregar l'arxiu, cal inspeccionar quin tipus de format csv es tracta per tal que la seva lectura sigui apropiada.

Càrrega de les dades. El separador de camps és una coma i el símbol decimal és un punt. Depenent de la carpeta:

```{r satisfaccioLaboral}
satisfaccioLaboral <- 
  read.table("D:/Users/cagarcia/uoc/M2.954 - Estadística avançada/PAC1/rawData.csv",
             header=TRUE, sep=",", na.strings="NA", dec=".", strip.white=TRUE, 
             blank.lines.skip = TRUE)
```
Hi ha 12 variables i 1920 registres (valor obtingut amb la funció nrow). El resum abans de fer cap tractament de dades és:
```{r summary satisfaccioLaboral}
summary(satisfaccioLaboral)

```
El tipus s'ha obtingut amb la funció class (només carregant les dades, sense cap tractament).
```{r class satisfaccioLaboral}
sapply(satisfaccioLaboral, class)
```
\begin{table}[H]
\centering
\caption{Tipus de cada variable}
\begin{tabular}{|l|l|}
\hline
\textbf{Variable} & \textbf{Tipus} \\ \hline
city & factor \\ \hline
sex & factor \\ \hline
educ\_level & integer \\ \hline
job\_type & integer \\ \hline
happiness & factor \\ \hline
age & integer \\ \hline
seniority & integer \\ \hline
sick\_leave & integer\\ \hline
sick\_leave\_b & integer\\ \hline
work\_hours & numeric\\ \hline
Cho\_initial & numeric\\ \hline
Cho\_final & numeric\\ \hline
\end{tabular}
\end{table}

# 2. Indiqueu el tipus de variable estadística de cada variable.

\begin{table}[H]
\centering
\caption{Tipus de variable estadística}
\begin{tabular}{|l|l|}
\hline
\textbf{Variable} & \textbf{Tipus} \\ \hline
city & categòrica nominal \\ \hline
sex & categòrica nominal \\ \hline
educ\_level & categòrica ordinal \\ \hline
job\_type & categòrica ordinal \\ \hline
happiness & quantitativa contínua \\ \hline
age & quantitativa discreta \\ \hline
seniority & quantitativa discreta \\ \hline
sick\_leave & quantitativa discreta\\ \hline
sick\_leave\_b & categòrica ordinal\\ \hline
work\_hours & quantitativa contínua\\ \hline
Cho\_initial & quantitativa contínua\\ \hline
Cho\_final & quantitativa contínua\\ \hline
\end{tabular}
\end{table}

\begin{enumerate}
\item \textbf{City.} Ciutat de la persona treballadora. És nominal ja que conté informació alfanumèrica.
\item	\textbf{Sex.} Sexe de la persona treballadora. És nominal ja que conté informació alfanumèrica.
\item	\textbf{Educ\_level.} Nivell d'educació de la persona treballadora. Conté informació numèrica que amaga informació categòrica (les categories es classifiquen com a 1, 2, 3 o 4). 
\item	\textbf{Job\_type.} Tipus de treball de la persona treballadora. Conté informació numèrica que amaga informació categòrica (les categories es classifiquen com a 1 o 2). L'enunciat fa servir les classificacions C: qualificat i PC: poc qualificat.
\item	\textbf{Happiness.} Nivell de felicitat de la persona treballadora. Conté numeració contínua.
\item	\textbf{Age.} Edat de la persona treballadora. Aquesta variable podria ser considerada com a quantitativa contínua (si pensem que podem expressar l'edat amb decimals). Jo considero que la naturalesa de la variable és discreta (es respon 41 anys, no 41.3 ).
\item	\textbf{Seniority.} Anys d'experiència de la persona treballadora. Mateix cas que la variable Age.
\item	\textbf{Sick\_leave.} Dies en que la persona treballadora ha estat malalta en el darrer any. La considero quantitativa discreta perquè els dies s'indiquen de forma sencera. El dia o es conta o no es conta.
\item	\textbf{Sick\_leave\_b.} Variable binària que indica si la persona ha estat malalta. Evidentment, això és una categòrica ordinal.
\item	\textbf{Work\_hours.} Hores setmanals de feina de promig de la persona. És quantitativa contínua.
\item	\textbf{Cho\_initial.} Nivell de colesterol de la persona a la penúltima revisió mèdica. És quantitativa contínua.
\item	\textbf{Cho\_final.} Nivell de colesterol de la persona a la darrera revisió mèdica. És quantitativa contínua.
\end{enumerate}


# 3.	En el cas que R no assigni el tipus apropiat a alguna variable, realitzeu la conversió necessària per tal que el tipus final de cada variable sigui l'apropiat. Per exemple, possibles errors de variables quantitatives amb confusió en el separador decimal.

\begin{table}[H]
\centering
\caption{Tipus de variable estadística}
\begin{tabular}{|l|l|l|}
\hline
\textbf{Variable} & \textbf{Tipus assignat} & \textbf{Tipus objectiu} \\ \hline
city & factor & factor \\ \hline
sex & factor & factor \\ \hline
educ\_level & integer & ordered \\ \hline
job\_type & integer & factor \\ \hline
happiness & factor & numeric \\ \hline
age & integer & integer \\ \hline
seniority & integer & integer \\ \hline
sick\_leave & integer & integer\\ \hline
sick\_leave\_b & integer & logical\\ \hline
work\_hours & numeric & numeric \\ \hline
Cho\_initial & numeric & numeric \\ \hline
Cho\_final & numeric & numeric \\ \hline
\end{tabular}
\end{table}

##Nivell d'educació
La transformació és molt senzilla. Transformem els valors actuals (1, 2, 3 i 4) en els codis indicats a l'enunciat. No tractem els valors buits perquè no n'hi ha. 
```{r satisfaccioLaboral educlevel}
satisfaccioLaboral$educ_level <- factor(satisfaccioLaboral$educ_level, 
                                        levels=c(1,2,3,4), labels = c("N", "P", "S", "U"))
table(satisfaccioLaboral$educ_level)
```
##Tipus de feina
La transformació és molt senzilla. Transformem els valors actuals (1 i 2) en codis indicats a l'enunciat (C per a Qualificat i PC per a poc qualificat) . No tractem els valors buits perquè no n'hi ha.
```{r satisfaccioLaboral tipus feina}
satisfaccioLaboral$job_type <- factor(satisfaccioLaboral$job_type, levels=c(1,2), 
                                        labels=c("C", "PC"))
table (satisfaccioLaboral$job_type)
```
##Nivell de felicitat
Les dades tenen números amb "," en lloc de "." com a separador de decimals. Substituïm els valors i convertim el tipus. Per ara, mantindrem els valors NA
```{r satisfaccioLaboral nivell de felicitat}
satisfaccioLaboral$happiness <- gsub(",", ".", satisfaccioLaboral$happiness);
satisfaccioLaboral$happiness <- as.numeric(satisfaccioLaboral$happiness);
summary(satisfaccioLaboral$happiness);
```
##Binari de malaltia
Ara mateix el valor de la columna és 0 (false), 1 (true); convertim a booleà.
```{r satisfaccioLaboral binari de malaltia}
satisfaccioLaboral$sick_leave_b <- factor(satisfaccioLaboral$sick_leave_b, 
                                          levels=c(0,1), labels=c(FALSE, TRUE));
summary(satisfaccioLaboral$sick_leave_b);
```
##Hores de feina
Podem veure que hi ha valors negatius en les hores de feina. Evidentment, això no és possible. No es poden fer un número negatiu de hores.
Els valors semblen molt raonables, amb el signe equivocat. 

```{r satisfaccioLaboral hores de feina}
satisfaccioLaboral$work_hours[satisfaccioLaboral$work_hours <= 0]
```
Podem pensar que es un error d'introducció de dades i que el signe és erroni. Canviem el signe multiplicant per -1.
```{r satisfaccioLaboral convertir hores de feina}
satisfaccioLaboral$work_hours <- -1 * 
  satisfaccioLaboral$work_hours[satisfaccioLaboral$work_hours <= 0]
```
##Resum de les variables
Convertim les variables que encara no estan en el tipus correcte.
```{r satisfaccioLaboral resum variables}
satisfaccioLaboral$sick_leave_b <- as.logical(satisfaccioLaboral$sick_leave_b)
satisfaccioLaboral$educ_level <- as.ordered(satisfaccioLaboral$educ_level)
```
Podem veure que ja tenim els tipus de dades objectiu
```{r satisfaccioLaboral resum variables class}
sapply(satisfaccioLaboral, class)
```
# 4. Normalitzeu / Estandaritzeu les variables quantitatives.
##Nivell de felicitat
El problema que tenim és que hi ha valors NA a la variable. Tenim 12 casos. Tenim vàries estratègies possibles:
\begin{enumerate}
\item Descartar les mostres
\item 	Assignar un valor en funció d'una variable correlacionada
\item 	Assignar un valor en funció de la distància de les altres mostres
\item 	Assignar el valor de la mitja de les mostres
\end{enumerate}
El rati de valors és molt petit (només 12), així que podem assumir que assignar la mitja és correcte i no afectarà gaire a la mostra. Una vegada fet això, normalitzem la variable: 
$$z_i = \frac{x_i - \overline{x}}{S}$$
```{r satisfaccioLaboral normalizar hapiness}
satisfaccioLaboral$happiness[is.na(satisfaccioLaboral$happiness)] <- 
  mean(satisfaccioLaboral$happiness[!is.na(satisfaccioLaboral$happiness)])
satisfaccioLaboral$happinessNorm <- (satisfaccioLaboral$happiness - 
  mean(satisfaccioLaboral$happiness)) / sd(satisfaccioLaboral$happiness)
summary(satisfaccioLaboral$happinessNorm)
sd(satisfaccioLaboral$happinessNorm)
```
Com a resultat tenim una variable amb mitjana 0 i desviació típica 1.

## Altres variables

Primer estandarizem les working hours a un decimal 
```{r satisfaccioLaboral normalizar work hours1 decimal}
satisfaccioLaboral$work_hours <- round(satisfaccioLaboral$work_hours, digits = 1)
```
Nomalitzem les altres variables de la mateixa forma, que no tenen valors NA.
```{r satisfaccioLaboral normalizar altres variables}
satisfaccioLaboral$ageNorm <- 
  (satisfaccioLaboral$age - mean(satisfaccioLaboral$age)) / 
  sd(satisfaccioLaboral$age);
satisfaccioLaboral$seniorityNorm <- 
  (satisfaccioLaboral$seniority - 
     mean(satisfaccioLaboral$seniority)) / 
  sd(satisfaccioLaboral$seniority);
satisfaccioLaboral$sick_leaveNorm <- 
  (satisfaccioLaboral$sick_leave - mean(satisfaccioLaboral$sick_leave)) / 
  sd(satisfaccioLaboral$sick_leave);
satisfaccioLaboral$work_hoursNorm <- 
  (satisfaccioLaboral$work_hours - mean(satisfaccioLaboral$work_hours)) / 
  sd(satisfaccioLaboral$work_hours);
satisfaccioLaboral$Cho_initialNorm <- 
  (satisfaccioLaboral$Cho_initial - mean(satisfaccioLaboral$Cho_initial)) / 
  sd(satisfaccioLaboral$Cho_initial);
satisfaccioLaboral$Cho_finalNorm <- 
  (satisfaccioLaboral$Cho_final - mean(satisfaccioLaboral$Cho_final)) / 
  sd(satisfaccioLaboral$Cho_final);
```
S'han creat columnes noves amb els valors normalitzats per tal de no perdre la informació original. Crec que és millor crear columnes noves per tal de fer l'anàlisi i no deixar de tenir les columnes originals.

#5.	Normalitzeu / Estandaritzeu les variables qualitatives.
##Ciutat
Per a normalitzar, primer llevem els espais en blanc. Després passem totes les paraules a TitleCase (primera lletra en majúscula i les altres en minúscula). Finalment convertim les preposicions a minúscules (en el nostre exemple, només tenim el "de").
```{r satisfaccioLaboral normalizar ciutat}
satisfaccioLaboral$city <- trimws(satisfaccioLaboral$city, "both");
satisfaccioLaboral$city <- tools::toTitleCase(satisfaccioLaboral$city);
satisfaccioLaboral$city <- stringr::str_replace(satisfaccioLaboral$city, 'De', 'de');
table(satisfaccioLaboral$city);
```
##Sexe
Tenim la variable en majúscules i minúscules. La transformem en majúscules, a més de llevar-li els espais en banc.
```{r satisfaccioLaboral normalizar sexe}
satisfaccioLaboral$sex <- toupper(trimws(satisfaccioLaboral$sex, "both")); 
table(satisfaccioLaboral$sex);
```
#6.	Reviseu possibles inconsistències entre variables: age versus seniority i número d'hores setmanals promig amb valor negatiu.
Les hores promig ja han estat modificades al punt 3 per a poder obtenir valors correctes a la normalització. Recordem que hem multiplicat per -1 els valors negatius.
```{r satisfaccioLaboral normalizar working hours}
summary(satisfaccioLaboral$work_hours)
```
Per a trobar incoherències entre les variables age i seniority, primer crearem una variable amb l'edat en que la persona va començar a fer feina (age - seniority).
```{r satisfaccioLaboral normalizar age i seniority}
satisfaccioLaboral$startAge <- satisfaccioLaboral$age - satisfaccioLaboral$seniority
```
I mirem quants tenien menys de 18 anys quan varen començar a treballar (en principi són dades inconsistents); en tenim 543.
```{r satisfaccioLaboral normalizar càlcul startAge}
nrow(subset(satisfaccioLaboral, startAge < 18,))
```
Assignem els valors a seniority tal que si li restem a l'edat mai sigui inferior a 18.
```{r satisfaccioLaboral normalizar seniority}
satisfaccioLaboral$seniority[satisfaccioLaboral$startAge < 18] <- 
  satisfaccioLaboral$seniority[satisfaccioLaboral$startAge < 18] -  
  (18 - satisfaccioLaboral$startAge[satisfaccioLaboral$startAge < 18])
```

Tornem a calcular la variable startAge com age - seniority i validem que ja no hi ha cap valor inconsistent:

```{r satisfaccioLaboral recalcul seniority}
satisfaccioLaboral$startAge <- satisfaccioLaboral$age - satisfaccioLaboral$seniority
summary(satisfaccioLaboral$startAge)
```
El resum de seniority és:
```{r satisfaccioLaboral resum seniority}
summary(satisfaccioLaboral$startAge)
```
Recalculem la variable normalitzada de seniority:
```{r satisfaccioLaboral recalcul seniority norm}
satisfaccioLaboral$seniorityNorm <- 
  (satisfaccioLaboral$seniority - mean(satisfaccioLaboral$seniority)) / 
  sd(satisfaccioLaboral$seniority)
summary(satisfaccioLaboral$seniorityNorm)
```

# 7. Busqueu valors atípics en les variables quantitatives.
## i. Presenteu un boxplot per cada variable quantitativa.

## Edat
```{r satisfaccioLaboral boxplot edat}
boxplot(satisfaccioLaboral$age,main="Age box plot", col="gray")
```
No hi ha valors outliers:

```{r satisfaccioLaboral atipics edat}
boxplot.stats(satisfaccioLaboral$age)$out
```
Ens assegurem calculant el rang d'edat en base al rang interquantil: 
```{r satisfaccioLaboral qaunrils edat}
quantile(satisfaccioLaboral$age, 0.25) - 
  (IQR(satisfaccioLaboral$age) * 1.5)
quantile(satisfaccioLaboral$age, 0.75) + 
  (IQR(satisfaccioLaboral$age) * 1.5)
```
Efectivament, no hi ha ningú amb menys de 12 anys ni amb més de 68.

## Anys d'experiència

```{r satisfaccioLaboral boxplot seniority}
boxplot(satisfaccioLaboral$seniority,main="Seniority box plot", col="gray")
boxplot.stats(satisfaccioLaboral$seniority)$out
```
Aquí sí hi ha valors outliers, els que tenen 0 o 1 any d'experiència

## Nivell de felicitat

```{r satisfaccioLaboral boxplot happiness}
boxplot(satisfaccioLaboral$happiness,main="Happiness box plot", col="gray")
boxplot.stats(satisfaccioLaboral$happiness)$out
```
Aquí tenim valors outliers tant per abaix com per adalt.

##Dies de baixa

Aquí tenim molt de valors outliers; la gran majoria de valors són 0. Això provoca que tant el primer quantil com el tercer siguin 0. Això fa que qualsevol valor diferent de 0 sigui outlier.
```{r satisfaccioLaboral boxplot sick leave}
boxplot(satisfaccioLaboral$sick_leave,main="Sick leave box plot", col="gray")
boxplot.stats(satisfaccioLaboral$sick_leave)$out
```

##Hores de feina

```{r satisfaccioLaboral boxplot work hours}
boxplot(satisfaccioLaboral$work_hours,main="Work hours box plot", col="gray")
boxplot.stats(satisfaccioLaboral$work_hours)$out
```
Tenim 40 valors fora dels límits (tots per abaix)


```{r, results='asis'}
knitr::kable(head(satisfaccioLaboral), format = "latex")
```
Els resultats són els mateixos si treballem amb la variable normalitzada

##Colesterol penúltima medició

```{r satisfaccioLaboral boxplot cho_initial}
boxplot(satisfaccioLaboral$Cho_initial,main="Cho initial box plot", col="gray")
boxplot.stats(satisfaccioLaboral$Cho_initial)$out
```
Aquí també tenim valors outliers tant per adalt com per abaix


##Colesterol última medició

Aquí no tenim valors outliers, perquè el rang interquantílic és més ampli. És a dir: els valors són més lluny de la mitja. Això fa que valors que amb la gràfica anterior s'haguessin considerat outliers, aquí són "normals".

```{r satisfaccioLaboral boxplot cho_final}
boxplot(satisfaccioLaboral$Cho_final,main="Cho final box plot", col="gray")
boxplot.stats(satisfaccioLaboral$Cho_final)$out
```
##Realizeu un quadre amb les estimacions robustes i no robustes de tendència central i dispersió per a cada variable quantitativa

```{r, echo=FALSE}
titleOfRows <- c(
  "Mitjana aritmètica",	
  "Mediana",	
  "Mitjana retallada (al 5%)",
  "Mitjana winsoritzada (al 5%)",	
  "Rang Interquartílic",	
  "Desviació estàndard",	
  "DAM"  
)
happinessValues <- c(
  mean(satisfaccioLaboral$happiness), 
  median(satisfaccioLaboral$happiness),
  mean(satisfaccioLaboral$happiness, trim=0.05),
  psych::winsor.mean(satisfaccioLaboral$happiness, trim=0.05),
  IQR(satisfaccioLaboral$happiness),
  sd(satisfaccioLaboral$happiness),
  mad(satisfaccioLaboral$happiness)
)
ageValues <- c(
  mean(satisfaccioLaboral$age), 
  median(satisfaccioLaboral$age),
  mean(satisfaccioLaboral$age, trim=0.05),
  psych::winsor.mean(satisfaccioLaboral$age, trim=0.05),
  IQR(satisfaccioLaboral$age),
  sd(satisfaccioLaboral$age),
  mad(satisfaccioLaboral$age)
)
seniorityValues <- c(
  mean(satisfaccioLaboral$seniority), 
  median(satisfaccioLaboral$seniority),
  mean(satisfaccioLaboral$seniority, trim=0.05),
  psych::winsor.mean(satisfaccioLaboral$seniority, trim=0.05),
  IQR(satisfaccioLaboral$seniority),
  sd(satisfaccioLaboral$seniority),
  mad(satisfaccioLaboral$seniority)
)
sick_leaveValues <- c(
  mean(satisfaccioLaboral$sick_leave), 
  median(satisfaccioLaboral$sick_leave),
  mean(satisfaccioLaboral$sick_leave, trim=0.05),
  psych::winsor.mean(satisfaccioLaboral$sick_leave, trim=0.05),
  IQR(satisfaccioLaboral$sick_leave),
  sd(satisfaccioLaboral$sick_leave),
  mad(satisfaccioLaboral$sick_leave)
)
workHoursValues <- c(
  mean(satisfaccioLaboral$work_hours), 
  median(satisfaccioLaboral$work_hours),
  mean(satisfaccioLaboral$work_hours, trim=0.05),
  psych::winsor.mean(satisfaccioLaboral$work_hours, trim=0.05),
  IQR(satisfaccioLaboral$work_hours),
  sd(satisfaccioLaboral$work_hours),
  mad(satisfaccioLaboral$work_hours)
)
choIniValues <- c(
  mean(satisfaccioLaboral$Cho_initial), 
  median(satisfaccioLaboral$Cho_initial),
  mean(satisfaccioLaboral$Cho_initial, trim=0.05),
  psych::winsor.mean(satisfaccioLaboral$Cho_initial, trim=0.05),
  IQR(satisfaccioLaboral$Cho_initial),
  sd(satisfaccioLaboral$Cho_initial),
  mad(satisfaccioLaboral$Cho_initial)
)
choFinValues <- c(
  mean(satisfaccioLaboral$Cho_final), 
  median(satisfaccioLaboral$Cho_final),
  mean(satisfaccioLaboral$Cho_final, trim=0.05),
  psych::winsor.mean(satisfaccioLaboral$Cho_final, trim=0.05),
  IQR(satisfaccioLaboral$Cho_final),
  sd(satisfaccioLaboral$Cho_final),
  mad(satisfaccioLaboral$Cho_final)
)

satisfaccioLaboralRes <- data.frame(variables=titleOfRows, happiness=happinessValues, 
                                    age=ageValues, seniority=seniorityValues, 
                                    sick_leave=sick_leaveValues,
                                    work_hours=workHoursValues, cho_ini=choIniValues, 
                                    cho_fin=choFinValues)

```

```{r, echo=FALSE}
knitr::kable(satisfaccioLaboralRes, format = "latex")
```
Els resultats són els mateixos si treballem amb la variable normalitzada

# 8. Valors perduts
## i.Busqueu quines variables i quins registres tenen valors perduts.
L'única variable amb valors perduts és happiness (12 NA).  Com abans he assignat el valor de la mitja per a fer l'anàlisi, torn enrere el canvi:

```{r satisfaccioLaboral regenerem happiness}
satisfaccioLaboralAux <- 
  read.table("D:/Users/cagarcia/uoc/M2.954 - Estadística avançada/PAC1/rawData.csv",
             header=TRUE, sep=",", na.strings="NA", dec=".", strip.white=TRUE, 
             blank.lines.skip = TRUE)
satisfaccioLaboral$happiness <- satisfaccioLaboralAux$happiness
satisfaccioLaboral$happiness <- gsub(",", ".", satisfaccioLaboral$happiness);
satisfaccioLaboral$happiness <- as.numeric(satisfaccioLaboral$happiness);
head(satisfaccioLaboral$happiness)
```
Els registres NA són:
```{r satisfaccioLaboral registres happiness NA, echo=FALSE}
satisfaccioLaboralAux <- subset(satisfaccioLaboral, is.na(happiness), select = c("city", "sex", "age", "seniority"))
knitr::kable(satisfaccioLaboralAux, format = "latex")
```
## ii. Imputeu els valors a partir dels k-veïns més propers usant la distància de Gower amb la informació de totes les variables.
Prendrem com a nombre K = 5, que és el valor per defecte. Considerem totes les variables, no s'exclou cap columna. Per veure el resultat, guardem els valors a la variable happinessComplete. Així podrem comprovar els valors assignats:
```{r satisfaccioLaboral regenerem happiness knn}
satisfaccioLaboral.complet <- VIM::kNN(satisfaccioLaboral);
satisfaccioLaboral$happinessComplete <- satisfaccioLaboral.complet$happiness;
```
Comprovem els valors assignats:
```{r satisfaccioLaboral show happiness knn}
satisfaccioLaboral$happinessComplete[is.na(satisfaccioLaboral$happiness)]
```
Ara que sabem que està bé, li assignem a la variable:
```{r satisfaccioLaboral set happiness knn}
satisfaccioLaboral$happiness <- satisfaccioLaboral$happinessComplete
```
Si tornem a calcular els estimadors de la variable:
```{r satisfaccioLaboral paint happiness knn, echo=FALSE}
happinessValuesNew <- c(
  mean(satisfaccioLaboral$happiness), 
  median(satisfaccioLaboral$happiness),
  mean(satisfaccioLaboral$happiness, trim=0.05),
  psych::winsor.mean(satisfaccioLaboral$happiness, trim=0.05),
  IQR(satisfaccioLaboral$happiness),
  sd(satisfaccioLaboral$happiness),
  mad(satisfaccioLaboral$happiness)
)
satisfaccioLaboralRes <- data.frame(variables=titleOfRows, happiness_old=happinessValues, 
                                    happiness_new=happinessValuesNew)


knitr::kable(satisfaccioLaboralRes, format = "latex")
```

#9. Realitzeu un breu estudi descriptiu de les dades un cop depurades.
Mostrem el summary de totes les variables una vegada depurades. De les que no es veuen les dades, mostrem la distribució mitjançant l'operació table.
```{r satisfaccioLaboral mostrar variables}
sapply(satisfaccioLaboral[c("happiness", "educ_level",
                            "job_type", "age", "seniority", "sick_leave",
                            "sick_leave_b", "work_hours", "Cho_initial",
                            "Cho_final")], summary)
table(satisfaccioLaboral$city)
table(satisfaccioLaboral$sex)
```


#10. Finalment, emmagatzemeu les dades en un arxiu de dades corregit.
Desem els resultats al fitxer rawDataNet.csv
```{r satisfaccioLaboral desem el fitxer}
write.table(satisfaccioLaboral[c("city", "sex", "happiness", "educ_level",
  "job_type", "age", "seniority", "sick_leave",
  "sick_leave_b", "work_hours", "Cho_initial",
  "Cho_final")], 
  file = "D:/Users/cagarcia/uoc/M2.954 - Estadística avançada/PAC1/rawDataNet.csv",
  append = FALSE, sep = ";", row.names = FALSE)
```
